【裁判字號】    88,易,687
【裁判日期】    890329
【裁判案由】    詐欺等
【裁判全文】
臺灣士林地方法院刑事判決                          八十八年度易字第六八七號
    聲  請  人  臺灣士林地方法院檢察署檢察官
    被      告  己○○
右列被告因詐欺案件，經檢察官聲請簡易判決處刑（聲請簡易判決處刑案號：八十八
年度偵字第三三○九號），嗣經本院內湖簡易庭移由本院普通庭審理，本院判決如左
：
    主  文
己○○無罪。
    理  由
一、聲請簡易判決處刑意旨略以：被告己○○於民國八十七年八月三日以動產擔保交
    易分期付款附條件買賣之方式，向告訴人臺灣歐利克股份有限公司（下簡稱臺灣
    歐利克公司）購買克萊斯勒廠牌STRATUS LE車型、車牌號碼Ｔ六—○○八一號自
    小客車一部，為動產擔保交易之債務人，約定總價額新台幣（下同）八十七萬零
    四百八十元，分三十六期給付，每期應給付二萬四千一百八十元，並約定標的物
    應放置在被告位於台北縣汐止鎮○○路七七巷二弄八號二樓住處，價款未付清前
    ，該自小客所有權仍屬賣方，買方僅得依約占有使用，不得將標的物遷移、出賣
    、移轉、抵押或為其他處分。詎被告竟意圖不法之利益，於同年八月三十一日第
    一期即未繳交車款，並屢經告訴人催討均拒不繳納，並自同日起將該自小客車自
    約定使用地點遷移至其友人丁○○位於基隆市○○區○○街九一之一號住處，致
    生損害於債權人臺灣歐利克公司，因認被告涉犯刑法第三百三十九條第一項詐欺
    罪嫌及動產擔保交易法第三十八條之罪嫌等語。
二、本件聲請人認被告涉有右揭犯罪，係以卷附附條件買賣契約書、動產擔保交易附
    條件買賣設定登記申請書及告訴代理人丙○○之指訴為其主要論據。訊據被告己○○供承確有簽訂前開買賣契約書及設定附條件買賣登記之事實不諱，惟堅決否
    認有何詐欺及違反動產擔保交易法情事，辯稱：伊確實在訂立附條件買賣契約時
    在場，同意擔任契約之買受人，惟實際上係伊友人戊○○要買來使用，因戊○○
    已遭銀行拒絕往來，故要求伊出名承買車子，汽車貸款戊○○須負責清償；伊並
    無駕照不會駕駛汽車，不可能買車等語。
三、按犯罪事實應依證據認定之，無證據不得推定其犯罪事實。又不能證明被告犯罪
    者，應諭知無罪之判決，刑事訴訟法第一百五十四條第三百零一條第一項分別定
    有明文。另按事實之認定，應憑證據，如未能發現相當證據，或證據不足以證明
    ，自不能以推測或擬制之方法，為裁判基礎；且被告否認犯罪事實所持之辯解，
    縱屬不能成立，仍非有積極證據足以證明其犯罪行為，不能遽為有罪之證明，最
    高法院四十年臺上字第八六號判例、三十年度上字第一八三一號判例分別著有明
    文可資參照。又刑法第三百三十九條第一項詐欺罪之成立，以意圖罪自己或第三
    人不法之所有，以詐術使人將本人或第三人之物交付為要件，若行為人所用方法
    ，不能認為詐術，亦不致使人陷於錯誤，則不得據以該罪相繩，亦經最高法院四
    十六年臺上字第二六○判例闡述甚明。又動產擔保交易法第三十八條固規定「動
    產擔保交易之債務人，意圖不法之利益，將標的物遷移、出賣、出質、移轉、抵
    押獲為其他處分，致生損害於債權人者，處三年以下有期徒刑、拘役或科或併科
    六千元以下之罰金」，然若由非動產擔保交易債務人將標的物遷移，或遷移標的
    物非出於獲取不法利益之意圖，則難以該罪相繩。至於債務人於債之關係成立後
    ，如有未依債之本旨履行民事債務之情形，在一般社會經驗上可能之原因甚多，
    縱令是出於惡意不為履行，苟無足以證明其在債之關係發生時，自始即具有不法
    所有意圖之積極證據，亦僅能令負民事之遲延給付責任，依刑事訴訟法第一百五
    十四條之規定，尚不得據此債信違反之客觀事實，而推定債務人原有詐欺取財或
    詐欺得利之犯意。
四、經查證人戊○○於本院調查時結證稱：伊因被銀行拒絕往來，故借用被告之名義
    向臺灣歐克利公司購買前開車輛，後來只開了一至二個月，就協同乙○○將車開
    回基隆市○○路四五號、四七號「和利汽車」交予經理綽號「阿壽」者（按即甲○○），被告並不會開車，該部車是伊買的（參見本院八十八年十二月二十日、
    八十九年一月二十四日訊問筆錄）等語。質諸證人乙○○亦結證稱：「（問：戊○○是否有跟和利公司買車子？）答：柯有跟我提過他要去和利汽車公司買車子
    。」、「（問：是否陪同戊○○將車子遷回和利公司？）答：他大約買了二個多
    月就跟我說繳不出貸款，他託我將車子遷回和利公司，我就將車子遷回給和利公
    司之甲○○。我遷車回去時，車子已無大牌及行照。」等語；證人甲○○結證稱
    ：「（問：是否如此？）答：是的。當時交車時戊○○還欠我們公司頭款，後來
    他都未再繳頭款及車款。現在車子還在我們公司。」、「（問：交車時，是誰去
    遷車？）答：是郭及柯二人一起去的。」等語（見本院八十九年三十五日審理筆
    錄），足見自始真正欲購車者即係戊○○，被告僅係出面訂立契約，買車後即交
    由戊○○使用。又被告並未領有駕駛執照之事實，經本院向臺北市監理處查證無
    誤，此有該監理處八十八年九月十八日北市監二字第八八六二九三五五○○號函
    在卷可按，參以戊○○與被告共同簽下切結書並簽立本票數張交予和利汽車之情
    ，復有證人甲○○所庭提附卷之切結書影本一紙可稽，益徵被告所辯其並不會開
    車，僅係借名與戊○○買車等情，應堪採信。至被告出面買車，為汽車買賣契約
    、貸款暨車輛動產契約之當事人，亦係臺灣歐利克公司民事追償之對象，雖事後
    因前述糾葛致未給付貸款，然揆諸前揭說明，尚難據以刑法第三百三十九條第一
    項詐欺罪相繩。另本件實係戊○○欲購買汽車，承諾願負擔貸款，交車後均由戊○○使用，是被告雖未將該車置於約定之「台北縣汐止鎮○○路七七巷二弄八號
    二樓」之地點，然車輛本屬動態物品，不可能長久停放於固定地點，且上開車輛
    早為戊○○託乙○○開回車行交予甲○○，目前尚在「和利汽車」等情，已如前
    述，足證被告並非出於拒付分期付款、逃避債務追索以獲取不法利益之意圖而遷
    移車輛，所為核與動產擔保交易法第三十八條之構成要件尚屬有間，本件應屬單
    純民事債務不履行糾葛甚明。此外，復查無其他積極證據足認被告有聲請人所指
    詐欺、違反動產擔保交易法犯行，不能證明被告犯罪，依法應諭知無罪之判決。
據上論斷，應依刑事訴訟法第四百五十二條、第三百零一條第一項，判決如主文。
本案經檢察官李學玨到庭執行職務
中    華    民    國      八十九      年      三      月      二十九    日
                                  臺灣士林地方法院刑事第一庭
                                          法  官
右正本證明與原本無異。
如不服本判決，應於判決送達後十日內，向本院提出上訴狀。
                                          書記官
中    華    民    國      八十        年              月              日


司法院資訊處製作；財團法人民間司法改革基金會備份。
